臺灣澎湖地方法院刑事附帶民事訴訟判決　99年度簡上附民字第3號
附民原告　　金東洋海上遊樂有限公司
法定代理人　李綿綿
訴訟代理人　鄭長艦
附民被告　　胡佛扶即澎興造船廠.
上列被告因本院99年度簡上字第21號公共危險案件，經原告提起
附帶民事訴訟，本院判決如下：
    主      文
被告應給付原告新台幣壹佰肆拾壹萬玖仟玖佰元，及自民國九十
九年十二月十日起至清償日止，按週年利率百分之五計算之利息
。
原告其餘之訴駁回。
本判決第一項，於原告以新台幣伍拾萬元為被告供擔保後，得假
執行。
原告其餘假執行之聲請駁回。
    事實及理由
甲、兩造爭執要旨
一、原告起訴主張：胡佛扶為澎湖縣馬公市案山里96之23號「澎
    興造船廠」之負責人，對該造船廠負有管理責任。鄭長艦為
    「金東洋貳號」遊樂船之股東，鄭長艦自民國94年10月起，
    即以每月新台幣（下同）3000元之代價，將該船於「澎興造
    船廠」上架，胡佛扶並同意自98年2月起每月上架保管費降
    為2500元。被告明知廠區內易燃物品眾多，應嚴禁煙火，並
    注意隨時保持廠區環境清潔，且能注意而未注意，乃任由使
    用該造船廠之工人將木料、紙板、玻璃纖維、垃圾等易燃物
    堆放於「金東洋貳號」船體下方西側。嗣於99年5月9日晚間
    11時8分許，因不詳人士遺留煙蒂或其他微火源引燃「金東
    洋貳號」船體下方西側易燃雜物，進而延燒至「金東洋貳號
    」船體，造成「金東洋貳號」船體左舷船身、窗戶、座椅焦
    黑變形。經原告將該船隻送請專業人士鑑定結果，認為火損
    部分在該船受力最大位置，即使修復，極易造成船體斷裂，
    只得做為其他低速、載重輕之工作船，故該船隻已無法回復
    原狀。查該船隻原先造價800萬餘元，經折舊後，火損前仍
    有400萬元之價值，爰依侵權行為及民法第590條、第213條
    規定請求被告賠償原告400萬元及自起訴狀繕本送達翌日起
    算之利息。
二、被告則辯稱：系爭「金東洋貳號」船主鄭長艦所繳納之費用
    為滯架費，而非保管費，被告僅收取微薄租金，不應責令其
    負擔過大之風險；且原告自99年2月起沒有支付滯架費，所
    以發生事故被告無任何責任。原告自始至終未能提出任何證
    據證明系爭船隻之造價，經過多年使用，該船隻應該僅剩
    200萬元價值；又系爭船隻被告可修理，但原告從不要求被
    告修復，僅漫天要價要求被告賠償。另原告另一艘船隻金東
    洋1號積欠被告上架費用尚未償還，系爭金東洋貳號船隻自
    99 年2月至今均未給付上架費，被告主張此部分費用應與原
    告所請求之費用抵銷。
乙、得心證之理由
一、按附帶民事訴訟之判決，應以刑事訴訟判決所認定之事實為
    據，刑事訴訟法第500條前段定有明文。查本件被告確因過
    失燒毀原告所有之系爭金東洋貳號船隻，已據本院以99年度
    簡上字第2號刑事判決認定在案，則本件民事求償部分，自
    應以此為判斷之基礎。
二、次按，民法第184條第1項前段及第196條分別規定：「因故
    意或過失，不法侵害他人之權利者，負損害賠償責任。」、
    「不法毀損他人之物者，被害人得請求賠償其物因毀損所減
    少之價額」；又按負損害賠償責任者，除法律另有規定或契
    約另有訂定外，應回復他方損害發生前之原狀，不能回復原
    狀或回復顯有重大困難者，應以金錢賠償其損害，民法第
    213 條第1項、第215條亦分別定有明文。本件原告所有之系
    爭船舶經失火燒火後，即使修理，亦已無法回復原有之功能
    ，有原告所提出之火災損壞鑑定報告書為證，足證本案回復
    原狀已無可能，故原告依上開規定請求被告以金錢賠償其損
    害，應屬有理。經核原告所提出之支票以及存款帳戶觀之，
    可證明原告自92年2月21日起至94年12月20日止給付46筆貨
    款予建造該船隻之廠商，總金額計619萬3800元；參諸卷付
    原告所提出之報價單，系爭船舶之船體含五金、模具、照明
    設備，總價為640萬元，故該船舶為新品時，其價值至少可
    達619萬3800元，應堪認定。查該船舶為94年3月間建造，為
    淨重11.21噸之載客小船，有小船執照在卷可佐，故於99年5
    月發生件事故時，船齡已達5年2月，依財政部87年1月15日
    公布之「固定資產耐用年數表」之規定，該船舶之使用年限
    為8年；而依營利事業所得稅查核準則第95年折舊之規定，
    在採用平均法折舊時，應先自成本中減除殘價後，再以餘額
    為計算基礎，殘價之計算標準，應以等於該項資產之最後一
    年度之未折減餘額加以計算，故金東洋貳號之殘價應為
    688200 元（計算式：0000000/8+1），成本減除殘價後之餘
    額為550萬5600元。依此金額為基礎加以計算，金東洋貳號
    每月折舊之金額為57350元（0000000/8*12），自事故發生
    到其使用年限止尚有2年10月（34個月），故其折舊後之價
    值為194萬9900元，又因本件事故發生，金東洋貳號僅剩50
    萬元之價值，亦經本院函請澎湖縣商業會鑑定在案，故系爭
    船舶因本件火災所減損之價值為144萬9900元，原告基於侵
    權行為之法律關係，請求被告賠償上開金額，應屬有理，逾
    此部分之請求為無理由。
三、末按，二人互負債務，而其給付種類相同，並均屆清償其者
    ，各得以其債務，與他方之債務，互為抵銷。查系爭金東洋
    貳號船舶自94年10月起，交由被告所經營之澎興造船廠保管
    ，每月收取3000元之滯架費，自98年2月起降為每月2500元
    ，原告均於滯架滿一年後，一起給付前一年之滯架費，而原
    告自99年2月至今均尚未給付被告系爭船舶隻滯架費等情，
    為兩造所不爭執，故原告自99年2月至今100年1月之滯架費
    ，依據兩造先前所同意之付款方式，應已到期，原告應支付
    此部分費用共計30000元，惟原告至今未給付，此部分債務
    與前述被告對原告所負之損害賠償債務，均係以金錢為給付
    標的，且均屆清償期，故原告主張以此部分費用與原告請求
    之金額相互抵消，為有理由，應予准許。至於100年2月後之
    滯架費尚未到期，另外他艘船隻金東洋一號積欠被告之上架
    費，並無證據證明與原告有關，被告主張以此部分與原告請
    求金額抵銷，難認有理。
三、綜上所述，原告請求被告賠償141萬9900元，及自起訴狀繕
    本送翌日即自99年12月10日起，至清償日止，按年息百分之
    5 計算之利息部分為有理由，應予准許；原告逾此範圍之請
    求，則屬無據，應予駁回。
四、本判決勝訴部分，原告陳明願供擔保請准宣告假執行，經核
    無不合，爰酌定相當金額准許之；而敗訴部分假執行之聲請
    ，本因訴之駁回失所依附，應予駁回。。
五、結論：原告之訴，為一部有理由，一部無理由，依刑事訴訟
    法第502條、第491條第10款、第390條第2項，判決如主文。
中    華    民    國  100    年    6    月    21    日
                  刑事庭  審判長法  官  管安露
                                法  官  陳順輝
                                法  官  李宛玲
以上正本係照原本作成。
本件當事人須以本判決適用法律顯有錯誤為上訴理由時，始得於
本判決送達後十日內向本院提出上訴狀，如已於本判決宣示後送
達前提起上訴者，應於判決送達後十日內補具上訴理由（均按他
造當事人之人數附繕本），並經本院許可後方得上訴最高法院。
中    華    民    國  100    年    6    月    21    日
                                書記官  林德盛